臺灣新竹地方法院刑事裁定
110年度單聲沒字第22號
聲  請  人  臺灣新竹地方檢察署檢察官
被      告  彭翊家


上列聲請人聲請單獨宣告沒收案件（110年度聲沒字第49號，偵
查案號：110年度毒偵緝字第47號），本院裁定如下：
    主  文
扣案之第二級毒品甲基安非他命拾陸包（如附表所示）均沒收銷
燬；扣案之毒品器具（吸食器（玻璃球））壹顆、毒品器具（吸
食器（水車））壹組，均沒收之。
    理  由
一、按違禁物得單獨宣告沒收，查獲之第一級、第二級毒品及專
    供製造或施用第一級、第二級毒品之器具，不問屬於犯罪行
    為人與否，均沒收銷燬之，刑法第40條第2項及毒品危害防
    制條例第18條第1項前段分別定有明文。次按，供犯罪所用
    、犯罪預備之物或犯罪所生之物，屬於犯罪行為人者，得沒
    收之，刑法第38條第2項前段亦有明文。
二、本件聲請意旨略以：新竹縣政府警察局竹東分局於民國109
    年8月22日晚上8時17分許，在新竹縣○○鄉○○街0號（聲請書
    誤載為新竹縣○○鄉○○街00號）之處所，查獲被告彭翊家涉犯
    施用及持有第二級毒品案件，業經臺灣新竹地方檢察署檢察
    官以110年度毒緝偵字第47號為不起訴處分確定，有該處分
    書在卷足稽。惟查扣案之第二級毒品甲基安非他命16包（毛
    重共計27.54公克（聲請書誤載為27.45公克），總純質淨重
    16.086公克）係違禁物；安非他命吸食器1組及玻璃球1顆等
    物，均為被告所有且供犯罪所用之物，請依首揭法條規定宣
    告沒收銷燬等語。
三、查被告彭翊家施用第二級毒品之行為，經臺灣新竹地方檢察
    署檢察官聲請，而經本院於109年12月18日以109年度毒聲字
    第183號裁定令入勒戒處所觀察、勒戒後，因認無繼續施用
    毒品之傾向，經臺灣新竹地方檢察署檢察官於110年4月29日
    以110年度毒偵緝字第47號為不起訴處分確定等情，有上揭
    案號之不起訴處分書及臺灣高等法院被告前案紀錄表各1份
    附卷可稽。
　　而被告於109年8月22日為警查獲時所扣得如附表編號1至16
    所示之甲基安非他命16包（保管字號：110年度安保管字第1
    52號，扣押物品清單見臺灣新竹地方檢察署109年度毒偵字
    第1657號卷第112至113頁），經送台灣尖端先進生技醫藥股
    份有限公司毒品原物鑑定實驗室鑑定結果為：①送驗檢體外
    觀：白色結晶、毛重11.23公克、淨重10.49公克、使用量0.
    042公克、剩餘量10.448公克、定性檢驗結果：甲基安非他
    命（Methamphetamine）；②送驗檢體外觀：白色結晶、毛重
    1.05公克、淨重0.78公克、使用量0.040公克、剩餘量0.740
    公克、定性檢驗結果：甲基安非他命（Methamphetamine）
    ；③送驗檢體外觀：白色結晶、毛重1.06公克、淨重0.78公
    克、使用量0.026公克、剩餘量0.754公克、定性檢驗結果：
    甲基安非他命（Methamphetamine）；④送驗檢體外觀：白色
    結晶、毛重1.48公克、淨重1.22公克、使用量0.024公克、
    剩餘量1.196公克、定性檢驗結果：甲基安非他命（Methamp
    hetamine）；⑤送驗檢體外觀：白色結晶、毛重1.30公克、
    淨重1.03公克、使用量0.018公克、剩餘量1.012公克、定性
    檢驗結果：甲基安非他命（Methamphetamine）；⑥送驗檢體
    外觀：白色結晶、毛重1.40公克、淨重1.14公克、使用量0.
    030公克、剩餘量1.110公克、定性檢驗結果：甲基安非他命
    （Methamphetamine）；⑦送驗檢體外觀：白色結晶、毛重1.
    28公克、淨重1.03公克、使用量0.030公克、剩餘量1.000公
    克、定性檢驗結果：甲基安非他命（Methamphetamine）；⑧
    送驗檢體外觀：白色結晶、毛重1.26公克、淨重1.00公克、
    使用量0.025公克、剩餘量0.975公克、定性檢驗結果：甲基
    安非他命（Methamphetamine）；⑨送驗檢體外觀：白色結晶
    、毛重1.46公克、淨重1.22公克、使用量0.027公克、剩餘
    量1.193公克、定性檢驗結果：甲基安非他命（Methampheta
    mine）；⑩送驗檢體外觀：白色結晶、毛重0.68公克、淨重0
    .41公克、使用量0.033公克、剩餘量0.377公克、定性檢驗
    結果：甲基安非他命（Methamphetamine）；⑪送驗檢體外觀
    ：白色結晶、毛重0.67公克、淨重0.40公克、使用量0.037
    公克、剩餘量0.363公克、定性檢驗結果：甲基安非他命（M
    ethamphetamine）；⑫送驗檢體外觀：白色結晶、毛重1.32
    公克、淨重1.04公克、使用量0.044公克、剩餘量0.996公克
    、定性檢驗結果：甲基安非他命（Methamphetamine）；⑬送
    驗檢體外觀：白色結晶、毛重1.38公克、淨重1.12公克、使
    用量0.026公克、剩餘量1.094公克、定性檢驗結果：甲基安
    非他命（Methamphetamine）；⑭送驗檢體外觀：白色結晶、
    毛重0.61公克、淨重0.34公克、使用量0.028公克、剩餘量0
    .312公克、定性檢驗結果：甲基安非他命（Methamphetamin
    e）；⑮送驗檢體外觀：白色結晶、毛重0.66公克、淨重0.37
    公克、使用量0.021公克、剩餘量0.349公克、定性檢驗結果
    ：甲基安非他命（Methamphetamine）；⑯送驗檢體外觀：白
    色結晶、毛重0.70公克、淨重0.42公克、使用量0.028公克
    、剩餘量0.392公克、定性檢驗結果：甲基安非他命（Metha
    mphetamine），有台灣尖端先進生技醫藥股份有限公司毒品
    原物鑑定實驗室109年11月18日毒品證物鑑定分析報告16份
    附卷可稽（見臺灣新竹地方檢察署109年度毒偵字第1657號
    卷第116至131頁反面），且經被告於警詢及偵訊時供承在卷
    （見臺灣新竹地方檢察署109年度毒偵字第1657號卷第15頁
    反面、58頁反面），復參以被告為警採尿送檢驗結果亦呈現
    安非他命、甲基安非他命陽性反應，有台灣尖端先進生技醫
    藥股份有限公司109年9月4日出具之濫用藥物檢驗報告及新
    竹縣政府警察局分局毒品犯罪嫌疑人尿液採驗作業管制紀錄
    各1份附卷可佐（見臺灣新竹地方檢察署109年度毒偵字第16
    57號卷第77至78頁），堪認前揭扣案物品係第二級毒品甲基
    安非他命，屬違禁物。
　　另扣案之毒品器具（吸食器（玻璃球））壹顆、毒品器具（
    吸食器（水車））壹組（保管字號：110年度保管字第682號
    ，扣押物品清單見臺灣新竹地方檢察署110年度毒偵緝字第4
    7號卷第39頁），均係被告所有且供施用毒品所用之物，業
    據被告於警詢時供承在卷（見臺灣新竹地方檢察署109年度
    毒偵字第1657號卷第15頁反面），自均應依刑法第38條第2
    項前段之規定宣告沒收。從而聲請人聲請單獨宣告沒收銷燬
    該扣案之第二級毒品甲基安非他命16包（扣除鑑驗用罄部分
    ）及聲請沒收該扣案之毒品器具（吸食器（玻璃球））壹顆
    、毒品器具（吸食器（水車））壹組，揆諸前揭說明，核無
    不合，應予准許。
四、末按甲基安非他命（Methamphetamine）及安非他命（Amphe
    tamine）均屬安非他命類之中樞神經興奮劑，且安非他命及
    甲基安非他命之俗名通常混用，而一般用語之習慣，亦未詳
    加區分安非他命與甲基安非他命。而國內緝獲之安非他命藥
    物，多為甲基安非他命；施用安非他命後，尿液中僅可檢出
    安非他命，此觀諸行政院衛生署管制藥品管理局（現改制為
    衛生福利部食物藥品管理署）93年12月22日管檢字第093001
    2251號、95年7月7日管檢字第0950007209號函釋自明。是依
    卷附台灣尖端先進生技醫藥股份有限公司109年9月4日出具
    之濫用藥物檢驗報告1紙（見臺灣新竹地方檢察署109年度毒
    偵字第1657號卷第78頁），本案被告於歷次陳述中所指之「
    安非他命」，及扣押物品清單關於「安非他命」之記載，應
    均係「甲基安非他命」之誤，附此敘明。　　
五、爰依刑事訴訟法第220條、第455條之36第2項，毒品危害防
    制條例第18條第1項前段，刑法第11條、第38條第2項、第40
    條第2項、第3項，裁定如主文。　　　　　　
中　　華　　民　　國　　110 　年　　7 　　月　　 23　日
                  刑事第八庭   法　官　林哲瑜
以上正本證明與原本無異。　　　　　　　　　
如不服本裁定，應於裁定送達後5日內向本院提出抗告狀。
中　　華　　民　　國　　110 　年　　7 　　月　　27　　日
             　　　　　　　　　書記官  曾柏方
附表：
編號    毒  品 毛重 淨重 使用量 剩餘量 1 甲基安非他命 11.23公克 10.49公克 0.042公克 10.448公克 2 甲基安非他命 1.05公克 0.78公克 0.040公克 0.740公克 3 甲基安非他命 1.06公克 0.78公克 0.026公克 0.754公克 4 甲基安非他命 1.48公克 1.22公克 0.024公克 1.196公克 5 甲基安非他命 1.30公克 1.03公克 0.018公克 1.012公克 6 甲基安非他命 1.40公克 1.14公克 0.030公克 1.110公克 7 甲基安非他命 1.28公克 1.03公克 0.030公克 1.000公克 8 甲基安非他命 1.26公克 1.00公克 0.025公克 0.975公克 9 甲基安非他命 1.46公克 1.22公克 0.027公克 1.193公克 10 甲基安非他命 0.68公克 0.41公克 0.033公克 0.377公克 11 甲基安非他命 0.67公克 0.40公克 0.037公克 0.363公克 12 甲基安非他命 1.32公克 1.04公克 0.044公克 0.996公克 13 甲基安非他命 1.38公克 1.12公克 0.026公克 1.094公克 14 甲基安非他命 0.61公克 0.34公克 0.028公克 0.312公克 15 甲基安非他命 0.66公克 0.37公克 0.021公克 0.349公克 16 甲基安非他命 0.70公克 0.42公克 0.028公克 0.392公克